【裁判字號】    97,基簡,973
【裁判日期】    980121
【裁判案由】    返還支票
【裁判全文】
臺灣基隆地方法院民事簡易判決         97年度基簡字第973號
原      告  樂高渥克公關廣告活動有限公司
法定代理人  甲○○
訴訟代理人  郭慶輝
            乙○○
被      告  雲頂商業有限公司
法定代理人  丙○○
上列當事人間請求返還支票事件，本院於民國98年1月14日言詞
辯論終結，判決如下：
    主  文
被告應將如附表所示之支票返還原告。
訴訟費用新台幣壹仟伍佰伍拾元由被告負擔。
本判決得假執行，如被告以新臺幣壹拾伍萬元預供擔保，得免為
假執行。
    事實及理由
一、原告主張：被告於民國96年6月7日與訴外人丁○○簽立製冰
    機租賃契約，約定在台北縣萬里鄉翡翠灣樂活村內營業使用
    ，期間自96年6月25日起至97年6月25日止，其中96年12月至
    97年5月共6個月為淡季，不收租金。嗣訴外人丁○○租機3
    個月後，因營運不佳而向被告表示欲提前終止上開租賃契約
    。原告鑑於與訴外人丁○○為好友，彼此間亦有合作經營計
    畫，方於96年10月1日與被告及訴外人丁○○就提前終止租
    賃契約乙事進行協商，並簽訂如原告97年11月10日準備書狀
    附件二所示之附約，約定原承租人即訴外人丁○○應即支付
    被告三個月份租金即新台幣（下同）27,000元，且由原告開
    立如附表所示之支票作為上開租約之押金，被告則同意其與
    訴外人丁○○之租賃關係提前終止，並於97年6月25日無條
    件將該上開保證支票返還原告。未料，原告於上開保證支票
    發票日屆至前一個月與被告聯繫請求其依約返還，惟被告非
    但置之不理並試圖兌現上開支票等語，為此依上開附約法律
    關係提起本件訴訟，請求判令被告返還上開保證支票。
二、被告則以：如附表所示之支票係被告與訴外人丁○○簽訂製
    冰機租賃契約之押金，原告既非租約之相對人，自無權要求
    被告返還上開支票。此外，當初訴外人丁○○向被告租用製
    冰機時，係以預訂簽5年合約作為計算租金之基礎，故租金
    金額由每月14,000元調降為每月9,000元，給付租金月份亦
    由10個月降為6個月。然而，訴外人丁○○於租機3個月後，
    竟以營運不佳為由向被告表示欲終止上開租賃契約，亦未於
    隔年續訂契約，逕將經營權移轉予他人，則被告依上開租賃
    契約第3條約定，得以訴外人丁○○租機未滿8個月退租為由
    ，沒收全部押金即上開支票。再者，原告簽立上開附約目的
    是為代訴外人丁○○清償，並承接訴外人丁○○之原租約，
    簽約當時原告亦向被告談及以隔年續約作為返還上開保證支
    票之要件，但此部分因故漏未填載，惟被告將此事告知訴外
    人丁○○後，已自行增補「隔年續約為要件之押金」等文字
    於附約之中，故依上開附約約定，被告亦得以原告與訴外人
    丁○○未與被告續簽租約為由，拒絕返還上開支票等語置辯
    。
三、得心證之理由：
  (一)原告主張被告於96年6月7日與訴外人丁○○簽立製冰機租賃
    契約，約定在台北縣萬里鄉翡翠灣樂活村內營業使用，期間
    自96年6月25日起至97年6月25日止，其中96年12月至97年5
    月共6個月為淡季，不收租金。嗣訴外人丁○○於經營3個月
    後，以營運不佳為由向被告表示欲提前終止上開租賃契約，
    故原、被告與訴外人丁○○乃於96年10月1日就此事進行協
    商並簽訂附約等情，業據提出製冰機租賃合約書、附約等件
    為證，復為被告所不爭執，堪信原告上開主張為真實。
  (二)再者，被告並不否認曾簽署如原告97年11月10日準備書狀附
    件二所示之附約，惟以上開附約漏載「隔年續約為要件之押
    金」等文字云云置辯。經查：觀之兩造各自所提出之附約正
    本相比，被告所執者固多了以藍色原子筆書寫之上開文字，
    惟此部分被告亦自承：「原告所提附件二的正本，與我所提
    的資料少了『隔年續約為要件之押金』的部分，這段文字敘
    述是我寫的，丁○○有看過，但是原告在簽完如附件二的時
    候就已經離開了，所以原告不知道這件事情。」（見本院97
    年11月27日言詞辯論筆錄第2頁）、「附約確實沒有寫到隔
    年續約為要件的問題，但是三方在談的時候，確實有提到先
    把今年這個合約解決掉，明年還有合作的機會。」等語（見
    本院98年1月14日言詞辯論筆錄第3頁），足認原、被告與訴
    外人丁○○在簽訂附約當時，該附約內容確實未記載「隔年
    續約為要件之押金」等文字，此部分係被告事後未經原告同
    意所自行增載。此外證人丁○○亦證稱：「（是否有在96年
    10月1日跟兩造簽訂契約？簽訂的原因為何？）確實有簽訂
    這份契約，原本跟被告租賃製冰機，但是因為營運不佳所以
    想要提前終止租賃關係，但是被告開出二個條件，一個是將
    原來的契約約定期間作滿，一個是把租賃契約期間的租金全
    部付清，並且開一張支票給他，經過多次的協商之後，被告
    同意我將租賃期間的租金付清，並由原告開立一張15萬元的
    保證支票給他，以便於被告向公司股東交代。所以我們才會
    簽訂這份契約。（是否有以隔年再續約為返還系爭支票的要
    件？為何被告表示有告訴你這件事？）我不清楚用原子筆所
    寫的字是何時加進去的，被告公司的法代也沒有告訴我這件
    事情，因為簽完約之後大家就離開了。」等語（見本院98年
    1月14日言詞辯論筆錄第2頁），益徵兩造及訴外人丁○○所
    簽署之附約內容並不包含被告所稱之上段文字，即附約實際
    內容應以原告97年11月10日準備書狀之附件二所示者為準。
    基此，被告辯稱原告未依附約所載「隔年續約為要件之押金
    」之約定與其續簽租約，不得請求其返還上開支票云云，顯
    不足採。
  (三)復查，上開原告97年11月10日準備書狀附件二所示之附約已
    載明：「因營運不佳，承租人（即訴外人丁○○）擬提前結
    束承租付費，並同意將機器設備交予出租人（即被告）帶回
    保養，承租月份計為三個月份（96年6月25日～9月25日），
    該租金已由承租人交付樂高渥克公關廣告活動有限公司（即
    原告）開立96年9月20日到期票支付，承租人於本合約租賃
    約定時間內已無租金欠費。原合約雙方同意，由樂高渥克代
    為開出支票（台北富邦）乙張，金額計：壹拾伍萬元整，用
    以做為雲頂商業有限公司出租合約之押金，本合約到期日時
    （96年起租，97年6月25日到期），應無條件將本張支票退
    還樂高渥克公關廣告活動有限公司... 本合約及本張附加合
    約複印一份並由原出租人、承租人親筆簽名，以茲證明。並
    交予樂高渥克負責人保管，以做為合約到期領回押金支票之
    憑證。以上附約說明如與本約有所抵觸，依附約為主。」等
    語，有該附約影本在卷可稽；而兩造對於被告已收受3個月
    租金及面額15萬元如附表所示之支票等情，亦不爭執，並有
    卷附之支票、票據收訖回函及請款單等影本為證，揆諸上開
    附約約定，應認被告與訴外人丁○○間原租賃關係已提前終
    止，被告並應於97年6月25日無條件返還上開保證支票予原
    告；且被告原與訴外人丁○○簽訂之租賃契約內容，包括原
    約定租期、租機未滿八個月退租者，押金一概不予退還等約
    定，均因與上開附約內容有所抵觸而不生效力，被告自不得
    再據此做為拒絕返還上開支票予原告之理由。從而，原告依
    上開附約之法律關係，請求被告返還如附表所示之支票，為
    有理由，應予准許。
四、本件係民事訴訟法第427 條第1 項所定之標的金（價）額五
    十萬元以下之財產權訴訟，本院既為被告敗訴之判決，自應
    依職權宣告假執行，並依同法第392條第2項規定，依職權宣
    告被告預供擔保，得免為假執行。
五、本件事證已臻明確，兩造其餘主張、陳述及所提證據，經審
    酌與本院前揭判斷不生影響，毋庸再予審酌，併此敘明。
六、訴訟費用即第一審裁判費1,550元由被告負擔。
中    華    民    國    98    年    1     月    21    日
                  簡易庭法  官  林玉珮
以上正本係照原本作成。
如對本判決上訴，須於判決送達後20日內向本院提出上訴狀，上
訴於本院合議庭。
中    華    民    國    98    年    1     月    21    日
                        書記官  洪福基
  附表（單位新台幣）
┌─────────┬─────┬──────┬───────┐
│付款銀行          │票據號碼  │票面金額    │發票日        │
├─────────┼─────┼──────┼───────┤
│台北富邦銀行安和分│EA0000000 │150,000元   │97年6月25日   │
│行                │          │            │              │
└─────────┴─────┴──────┴───────┘


司法院資訊處製作；財團法人民間司法改革基金會備份。
